【裁判字號】    98,上訴,1061
【裁判日期】    981015
【裁判案由】    違反稅捐稽徵法
【裁判全文】
臺灣高等法院臺中分院刑事判決        98年度上訴字第1061號
上  訴  人  臺灣臺中地方法院檢察署檢察官
被      告  甲○○
上列上訴人因被告違反稅捐稽徵法案件，不服臺灣臺中地方法院
97年度訴字第1015號中華民國98年2月10日第一審判決（起訴案
號：臺灣臺中地方法院檢察署97年度偵字第813號），提起上訴
，本院判決如下：
    主  文
上訴駁回。
    理  由
一、公訴意旨略以：被告甲○○為納稅義務人，並係「佑承企業
    社」（址設：臺中縣大里市○○街 37 巷 5 號 1 樓）之負
    責人，為商業登記法所規定之商業負責人。而賴淑華、丙○
    ○、賴顗文、賴詩玫（以上 4 人均業經移送臺灣臺中地方
    法院以 96 年度重訴字 4162 號併案審理）則為「富程聯合
    會計事務所」（址設：臺中市○○區○○街 23 9 號，下稱
    富程事務所）之共同實際經營負責人，從事代客記帳及報稅
    等業務。被告甲○○所經營之佑承企業社並於民國 (下同
    )89 年間，委任賴淑華、賴顗文、丙○○、賴詩玫 4 人所
    共同經營之富程事務所辦理記帳、申報營業稅等事宜，並按
    月給付新臺幣（下同） 1700 元之委任報酬費用，且於每年
    度申報營業所得稅時加付 1700 元之報酬。而賴淑華、賴顗
    文、丙○○、賴詩玫等 4 人係於每 2 個月後之隔月 7、8
    日前，派員至佑承企業社收取前 2 個月之收入、支出傳票
    、統一發票等資料（如該年度 1、2 月之資料，係在該年度
    3 月之 7、8 日收取），並算得佑承企業社於該 2 個月份
    應繳納之營業稅後，即由甲○○開立同額應繳納之營業稅額
    暨其他諸如進項稅額等費用之支票交付賴淑華、賴顗文、丙
    ○○、賴詩玫，俾以繳納佑承企業社應繳納之營業稅。詎被
    告甲○○竟基於逃漏稅捐之犯意，於佑承企業社 92、93 年
    度之申報營業稅期間，委由賴淑華、賴顗文、丙○○、賴詩
    玫所經營之富程事務所向真實姓名年籍不詳、自稱「謝國華
    」之成年男子購買臺灣鼎賀有限公司、御成有限公司、天瑪
    科技有限公司等公司之不實統一發票，並由賴淑華、賴顗文
    、丙○○、賴詩玫等人以電腦設備連接網路之方式，將上述
    取得之不實發票內容填具在佑承企業社之營業稅申報書上，
    虛報佑承企業社之進項稅額之方式，降低佑承企業社營業稅
    申報稅額之應繳款項，藉此不正之方法逃漏 92 年度之營業
    稅稅捐11萬552 元（起訴書誤載為11萬55元）、93 年 度之
    營業稅稅捐8 萬6154元( 其中如附表編號13、14 所 示93年
    3 至4 月之逃漏營業稅稅捐部分，業經原審法院為公訴不受
    理之判決確定) ，因認被告甲○○涉犯稅捐稽徵法第47條第
    3 款、第41條之納稅義務人以不正當方法逃漏稅捐罪嫌等語
    。
二、按犯罪事實應依證據認定之，無證據不得認定犯罪事實；不
    能證明被告犯罪者，應諭知無罪之判決，刑事訴訟法第154
    條第2項、第301條第1項前段分別定有明文。又事實之認定
    ，應憑證據，如未能發現相當證據，或證據不足以證明，自
    不能以推測或擬制之方法，為裁判基礎（最高法院40年台上
    字第86號判例意旨參照）。且認定犯罪事實所憑之證據，雖
    不以直接證據為限，間接證據亦包括在內；然而無論直接或
    間接證據，其為訴訟上之證明，須於通常一般之人均不致有
    所懷疑，而得確信其為真實之程度者，始得據為有罪之認定
    ，若其關於被告是否犯罪之證明未達此程度，而有合理性之
    懷疑存在時，致使無形成有罪之確信，依罪證有疑，利於被
    告之證據法則，即不得遽為不利被告之認定（最高法院76年
    台上字第 4986 號判例意旨參照）。訊據被告堅決否認有何
    以不正當方法逃漏稅捐犯行，辯稱：其已將該繳的稅款交予
    富程事務所的人，申報之假發票是該事務所的人自己拿去申
    報，以節省營業稅，再從中侵占其應繳的稅款等語，
三、公訴意旨認被告甲○○涉犯稅捐稽徵法第47條第3款、第41
    條之納稅義務人以不正當方法逃漏稅捐罪嫌，係以同案被告
    丙○○、賴淑華之陳述、富程事務所與佑承企業社簽立之93
    年3、4月份收款明細單、財政部臺灣省中區國稅局大屯稽徵
    所中區國稅大屯三字第0950030392號函、佑承企業社開立予
    虛設行號「天瑪科技有限公司」之支票影本1紙（支票號碼
    ：AC0000000號）及財政部臺灣省中區國稅局大屯稽所中區
    國稅大屯三字第 0960043765 號函為其論罪依據。公訴人上
    訴意旨則以：被告既為佑承企業社之實際負責人，且經營該
    企業社多年，縱92年度及93年度之營業稅申報係委由證人丙
    ○○實際經營之富程事務所代為申報，然其對於該企業社每
    2 月即須申報之營業稅數額，既尚須提供佑承企業社前2 個
    月之收入、支出傳票、統一發票等資料，自應有相當瞭解，
    始知應交付多少金額予富程會計事務所，而不致任富程會計
    事務所漫天開價，始合常理。故其辯稱不知有所謂之401 申
    報書，亦未看過相關申報書等語，顯有悖於常情。再觀之富
    程事務所代佑承企業社繳納予財政部臺灣省中區國稅局大屯
    稽徵所之稅款與被告繳交予富程事務所之金額顯然不符，且
    金額差距甚大，被告豈有可能每次均交付與其應納稅額差距
    甚大之款項予富程事務所，而不自知之理。證人丙○○亦證
    稱被告就購買假發票之事一定知情，並有將相關之401 申報
    書傳真予被告等語明確，被告豈可完全諉為不知。而被告之
    佑承企業社曾於93年9 月22日提出申請書更正營業稅申報書
    補繳之稅款雖由證人丙○○代為之，事後並未向被告收取代
    繳款項，然佑承企業社於每2 個月份應繳納之營業稅，被告
    既已事先開立應繳納之營業稅額及購買假發票之金額等費用
    之支票交付予富程事務所，則當上開情事經查核舉發後，衡
    情被告自不願再自行補繳逃漏之稅款，是證人丙○○代為出
    錢為被告繳納，實與一般常理無違。另被告如無與證人丙○
    ○等人有逃漏稅捐之犯意聯絡，則於本件購買假發票經查核
    舉發後，理應追究證人丙○○等人之相關責任，實無配合證
    人丙○○等人之要求，而提出支票偽作向天瑪科技有限公司
    進貨之資金流程之可能。故被告辯稱之前不知證人丙○○購
    買假發票等情，委無足採。原審不查，竟採信被告之辯解，
    其認事用法尚嫌未洽，請將原判決撤銷，更為適當合法之判
    決等語。
四、經查：
(一)被告為佑承企業社（址設：臺中縣大里市○○街 37 巷 5
    號 1 樓）之負責人，而佑承企業社於 92 年度、93 年度申
    報營業稅時，以如附表所示之假發票申報，致 92 年度、93
    年度分別逃漏營業稅捐共計 110,552 元、86,154 元之事實
    ，為被告所不爭，且有財政部臺灣省中區國稅局大屯稽徵所
    96 年 11 月 30 日中區國稅大屯三字第 0960043765 號函
    及函附之佑承企業社 92 及 93 年度取得虛設行號發票明細
    資料在卷可參（見 96 年度偵字第 6041 號卷第 73 至第
    75 頁）。
(二)佑承企業社雖經查獲有以上開假發票申報營業稅之情，惟被
    告經營之佑承企業社 92 年度及 93 年度之營業稅申報均委
    請由證人丙○○實際經營之富程事務所代為申報，且 92 年
    1 月至 93 年 12 月，佑承企業社均有按期將全額應繳稅款
    交給富程事務所等情，為證人丙○○於原審法院審理中證述
    明確（見原審卷第 31 頁背面、第 65 頁背面至第 66 頁）
    。而上開 2 年度之營業稅於每 2 月申報 1 次時，被告均
    於次月申報日前交付款項予富程事務所委派來收款之賴詩玫
    ，亦經被告於原審法院審理中供明在卷（見原審卷第 68 頁
    ），且有其提出其尚留存之 92 年 1 至 2 月、3 至 4 月
    、5 至 6 月、11 至 12 月、93 年 1 至 2 月、3 至 4 月
    、5 至 6 月、7 至 8 月收款明細單在卷可參（見原審卷第
    54 頁至第 57 頁）。觀之被告上開繳交予富程事務所之營
    業稅稅額之稅額，92 年 1 至 2 月為 23909 元、同年 3
    至4 月為 12369 元、同年 5 至 6 月為 17863 元、同年
    11 至 12 月為 47205 元、93 年 1 至 2 月為 45776 元、
    同年 3 至 4 月為 65117 元、同年 5 至 6 月為 36804 元
    、同年 7 至 8 月為 31765 元，可見被告確有繳交上述款
    項予富程事務所無誤。
(三)又富程事務所代被告申辦營業稅繳交之稅款為 92 年 1 至
    2 月為 9723 元、同年 3 至 4 月為 949 元、同年 5 至 6
    月為 2750 元、同年 11 至 12 月為 10215 元、93 年 1
    至 2 月為 9771 元、同年 3 至 4 月為 24857 元、同年 5
    至 6 月為 14464 元、同年 7 至 8 月為 17339 元，有申
    報書（按年度）查詢表 2 紙附卷可佐（見 96 年度偵字第
    6041 號卷第 76 至第 77 頁），依此可見富程事務所代佑
    承企業社繳納予財政部臺灣省中區國稅局大屯稽徵所之稅款
    與被告繳交予富程事務所之金額顯然不符。就此，證人丙○
    ○雖證稱：原應付稅金減去實際繳納之稅金，即為購買假發
    票之金額，被告就購買假發票之事一定知情等語（見原審卷
    第 32 頁），惟被告既已將應繳納之相當稅款交付予丙○○
    等人，衡情其應毋再另購買假發票以逃漏營業稅額之必要，
    且證人丙○○雖證稱伊有將相關之 401 申報書傳真予被告
    告知每期營業稅之繳納情形，然其卻稱並未留存每二個月申
    報營業稅交給被告之繳款明細，且無法舉證其確有將 401
    申報書傳真給被告等語（見原審卷第 33 頁、96 年度偵字
    第 6041 號卷第 6 頁），則被告方面依其認知既已交付應
    納稅款予丙○○等人，復有收款明細單為憑，且其亦僅是商
    業之負責人，對相關稅款繳納程序非為有專門知識之人，而
    長期委託富程事務所為其處理申報營業稅事宜，彼此間具有
    相當之信賴關係，自難課以其有再覆核富程事務所之申報書
    之義務，故其辯稱不知有所謂之401 申報書，亦未看過相關
    申報書等語，尚非無稽。
(四)其次，被告之佑承企業社曾於93年9月22日提出申請書更正
    92 年9至10月、11至12月營業稅申報書，於申請書中載明誤
    將無進貨事實之發票提出申報而分別扣抵稅款34129 元及18
    280 元，並補繳上開稅款，有申請書2 紙及財政部臺灣省中
    區國稅局大屯稽徵所 93 年9月27日中區國稅大屯三字第
    0930035013 號函附卷可參（見 95 年度他字第 3102 號卷
    第 32 至第 36 頁），而此部分補繳之稅款係由證人丙○○
    代為補繳，事後有跟被告協調只能拿一定之金額出來，是希
    望讓客戶可以繼續營業，也不會讓客戶跑掉一節，亦經證人
    丙○○證述明確（見原審卷第 66 頁正面），倘若被告真知
    悉並同意上開購買假發票情事，當上開情事經查核舉發後，
    理應自行補繳逃漏之稅款，證人丙○○又何需此逃稅之被告
    出錢繳納？此實有違一般常理。再參以富程事務所於本件逃
    漏稅遭查核舉發後，尚有於 93 年 11 月 29 日出具切結書
    予被告，表明臺灣鼎賀有限公司、天瑪科技有限公司、御成
    有限公司之假發票情事，為該事務所所為，願就此負完全之
    責任，且其他未經揭發，而由該事務所虛開給佑承企業社之
    所有進項，如有處以稅款或罰款，該所亦負完全之責任，有
    切結書 1 紙附卷可佐（見 95 年度他字第 3102 號卷第 3
    至第 4 頁），若被告授意丙○○等人購買假發票，富程事
    務所更毋須事後出具此切結書予被告，足認被告辯稱其對於
    富程事務所購買假發票一事不知情等語，核屬有據。
(五)證人丙○○於原審法院審理中雖證述被告之佑承企業社在本
    件購買假發票經查核舉發後，有提出支票影本1 紙補作向天
    瑪科技有限公司進貨之資金流程（見原審卷第63頁背面），
    且提出支票影本 1 紙存卷為證（ 見95 年度他字第3102 號
    卷第 76 頁），惟被告辯稱：此係富程事務所在國稅局查獲
    有以假發票報稅之事後，要求被告配合製作資金往來證明，
    被告認為只要可以避免被罰款補稅，就開立該張支票並影印
    給富程事務所，該支票後來並未兌現，且被告覺得不妥，就
    將該支票原本撕毀等語，參酌上開支票之發票日係 93 年
    11 月 20 日，其面額 209173 元，均與如附表編號 15、16
    所示即 93 年 8 月份之統一發票金額有別，則依一般常情
    ，倘被告事前同意富程事務所購買假發票，佯作進貨情事時
    ，該支票應會有兌現之資金流程，且應與統一發票之日期、
    金額相同，以供事後查核時之用，故被告辯稱支票影本為其
    事後應證人丙○○之要求而交付等語，應可採信，無法以此
    即認被告之前已知悉證人丙○○購買假發票情事。
(六)至證人丙○○雖證述：假發票，包括天瑪科技有限公司之假
    發票部分都是向謝國華購買云云（見原審卷第 66 頁），然
    查證人即天瑪科技有限公司之實際負責人江士豐於偵查中證
    述，其有將天瑪科技有限公司之空白銷貸發票整本交付予富
    程事務所之「小麗」（即賴顗文）開立等語（見 96 年度偵
    字第 6041 號卷第 121 頁），足認上開天瑪科技有限公司
    之假發票並未來自謝國華，顯見證人丙○○上開所述，係為
    掩飾收取被告交付之應納稅款而未如實代為繳交情事而為，
    並不足採。再參以被告於 95 年 5 月 2 日，以賴淑華、賴
    顗文所經營之富程事務所涉嫌業務侵占本件營業稅額而提出
    告訴，則以賴淑華、賴顗文及丙○○、賴詩玫等人均為富程
    事務所之共同實際經營負責人，利益休戚與共，若被告所告
    訴之業務侵占罪名成立，則其等均不免同遭刑事之訴追，故
    其等所為之證詞，自難免偏頗而為不利被告之陳述，不足採
    信。
五、綜上所述，本件被告甲○○既有將相關稅款交付予證人丙○
    ○等人，而由富程事務所依據被告所提供之資料向國稅局申
    報營業稅稅捐，雖富程事務所有以假發票短報稅款之情事，
    但無證據顯示被告有取回任何短報之稅款，自無證據證明其
    對於富程事務所購買假發票事前知情，而公訴人所提出之證
    據亦無法使本院形成被告有罪之確信，此外，本院復查無其
    他積極證據足以證明被告有被起訴之犯行，是本件犯罪不能
    證明，自應為被告無罪判決之諭知。是本件原審以不能證明
    被告犯有以不正方法逃漏如附表編號 1 至 12、15、16 所
    示之營業稅罪嫌，而依刑事訴訟法第 301 條第 1 項規定，
    諭知被告無罪之判決，應予維持；檢察官上訴意旨仍以被告
    應該知情等語，指摘原判決不當，為無理由，應予駁回。
據上論斷，應依刑事訴訟法第 368 條，判決如主文。
本案經檢察官乙○○到庭執行職務。
中    華    民    國    98    年    10    月    15    日
            刑事第五庭  審判長法  官  趙  春  碧
                              法  官  何  秀  燕
                              法  官  林  宜  民
以上正本證明與原本無異。
檢察官得上訴。
被告不得上訴。
如不服本判決應於收受送達後10日內向本院提出上訴書狀，其未
敘述上訴之理由者，並得於提起上訴後10日內向本院補提理由書
（均須按他造當事人之人數附繕本）「切勿逕送上級法院」。
                              書記官吳  雅  菁
中    華    民    國    98    年    10    月    15    日
附表：
┌─┬──┬─────┬────┬─────┬────┬───┐
│編│時間│名     稱 │銷售人  │發票字軌  │銷售金額│營業稅│
│號│    │          │        │          │        │額    │
├─┼──┼─────┼────┼─────┼────┼───┤
│1 │92年│承陽有限公│00000000│SU00000000│228400  │11420 │
│  │ 3月│司        │        │          │        │      │
├─┼──┼─────┼────┼─────┼────┼───┤
│2 │92年│開元商行  │00000000│TU00000000│302260  │15113 │
│  │ 5月│          │        │          │        │      │
├─┼──┼─────┼────┼─────┼────┼───┤
│3 │92年│博銘有限公│00000000│UU00000000│258000  │12900 │
│  │ 7月│司        │        │          │        │      │
├─┼──┼─────┼────┼─────┼────┼───┤
│4 │92年│臺灣鼎賀有│00000000│VU00000000│235680  │11784 │
│  │ 9月│限公司    │        │          │        │      │
├─┼──┼─────┼────┼─────┼────┼───┤
│5 │92年│臺灣鼎賀有│00000000│VU00000000│240500  │12025 │
│  │ 9月│限公司    │        │          │        │      │
├─┼──┼─────┼────┼─────┼────┼───┤
│6 │92年│臺灣鼎賀有│00000000│VU00000000│206400  │10320 │
│  │ 9月│限公司    │        │          │        │      │
├─┼──┼─────┼────┼─────┼────┼───┤
│7 │92年│臺灣鼎賀有│00000000│WU00000000│195800  │9790  │
│  │11月│限公司    │        │          │        │      │
├─┼──┼─────┼────┼─────┼────┼───┤
│8 │92年│臺灣鼎賀有│00000000│WU00000000│169800  │8490  │
│  │11月│限公司    │        │          │        │      │
├─┼──┼─────┼────┼─────┼────┼───┤
│9 │92年│懷貞生物科│00000000│WU00000000│374200  │18710 │
│  │12月│技有限公司│        │          │        │      │
├─┴──┴─────┴────┴─────┼────┼───┤
│92年度共計                                │0000000 │110552│
│                                          │        │      │
├─┬──┬─────┬────┬─────┼────┼───┤
│10│93年│臺灣訊通有│00000000│XU00000000│164850  │8243  │
│  │ 1月│限公司    │        │          │        │      │
├─┼──┼─────┼────┼─────┼────┼───┤
│11│93年│天瑪科技有│00000000│XU00000000│279300  │13965 │
│  │ 1月│限公司    │        │          │        │      │
├─┼──┼─────┼────┼─────┼────┼───┤
│12│93年│乙天有限公│00000000│XU00000000│274500  │13725 │
│  │ 1月│司        │        │          │        │      │
├─┼──┼─────┼────┼─────┼────┼───┤
│13│93年│大百唐有限│00000000│YU00000000│406540  │20327 │
│  │ 3月│公司      │        │          │        │      │
├─┼──┼─────┼────┼─────┼────┼───┤
│14│93年│大百唐有限│00000000│YU00000000│398648  │19933 │
│  │ 4月│公司      │        │          │        │      │
├─┼──┼─────┼────┼─────┼────┼───┤
│15│93年│天瑪科技有│00000000│AU00000000│142350  │7118  │
│  │ 8月│限公司    │        │          │        │      │
├─┼──┼─────┼────┼─────┼────┼───┤
│16│93年│天瑪科技有│00000000│AU00000000│56862   │2843  │
│  │ 8月│限公司    │        │          │        │      │
├─┴──┴─────┴────┴─────┼────┼───┤
│93年度共計                                │0000000 │86154 │
│                                          │        │      │
└─────────────────────┴────┴───┘


司法院資訊處製作；財團法人民間司法改革基金會備份。
